臺灣臺中地方法院民事裁定　96年度破更字第6號
聲　請　人　甲○○
上列聲請人聲請宣告破產事件，本院裁定如下：
    主      文
聲請駁回。
聲請程序費用由聲請人負擔。
    理      由
一、本件聲請意旨略以：聲請人前因自行創業，開設服飾店，向
    銀行借貸，惟因經營不善，生意不如預期，遂再向銀行借款
    ，以償還前借貸之本息，然終究仍虧損累累，而宣告倒閉，
    聲請人前所投入之資金，已血本無歸，並欠下大筆債務。聲
    請人之妻因遭裁員，現已無業，聲請人之雙親年事已高，身
    體原即體弱多病，醫藥費及住院費長期累積下來，金額甚為
    可觀，家庭重擔及借貸之債務，全落在聲請人一人身上，聲
    請人無奈，僅以四處告貸渡日，已無法負擔每月將近新台幣
    （下同）6 萬元之利息，聲請人不得已停止支付。按聲請人
    總計向國泰世華銀行18家銀行貸款4,146,921 元，而聲請人
    現僅有現金158,300元，及1輛2001 年年份1495C.C之中古自
    用小客車（聲請人自估現值8 萬元），是聲請人已無力清償
    上開債務。爰依破產法第58條規定，聲請宣告聲請人破產等
    語。
二、按破產固係對於債務人不能清償債務者宣告之，但法院就破
    產之聲請得依職權為必要之調查（破產法第62條第2 項），
    若債務人確係毫無財產，則破產財團即不能構成，或破產財
    團雖勉可組成，然其破產財團之財產尚不足清償財團費用及
    財團債務時，依破產法第148 條規定之意旨，應以無宣告破
    產之實益，而裁定駁回破產宣告之聲請（最高法院86年度台
    抗字第479號裁定、台灣高等法院85年度抗字第3075 號裁定
    意旨參照）。而按，財團費用包括破產財團之管理變價及
    分配所生之費用、破產債權人共同利益所需審判上之費用
    、破產管理人之報酬，及破產人及其家屬之必要生活費
    及喪葬費，視為財團費用。而財團債務包括破產管理人關
    於破產財團所為行為而生之債務、破產管理人為破產財團
    請求履行雙務契約所生之債務，或因破產宣告後應履行雙務
    契約而生之債務、為破產財團無因管理所生之債務，及
    因破產財團不當得利所生之債務。破產法第95條、第96條，
    分別定有明文。按以，前開財團費用係包括「破產人及其家
    屬之必要生活費」，業如前述。經查，本件聲請人現無固定
    工作，配偶亦無業，且父母均體弱多病，醫藥及住院之費用
    均頗為可觀，已為聲請人陳明。衡以，目前之生活水平，聲
    請人及配偶並無任何工作之收入，縱認其現僅有之資產為現
    金158,300 元屬實（註：此部分聲請人，並未提出證明），
    然聲請人每月尚需支付其父母之醫療、住院費用，則於扣除
    聲請人及其家屬共4 口之生活費用外，尚有多少剩餘？另除
    依上開破產法第95條第2 項之規定將破產人及其家屬之必要
    生活費用及喪葬費，視為財團費用外，如宣告聲請人破產，
    則聲請人尚須支付破產管理人之報酬，如以前最低基本工資
    每月15,840元計算，每年至少亦須支出198,000 元。從而，
    聲請人每年應支出之財團費用至少應包括破產管理人之報酬
    及聲請人與其家屬之必要生活費即不止198,000元，再依「
    各級法院辦案期限實施要點」第2點第2項之規定，破產事件
    之辦案期限為2年，則聲請人在2年之破產期間應支付之破產
    管理人報酬不包括其自己之生活費至少即高達380,160 元，
    已超過聲請人所主張其現有之現金及其主張上開中古車之價
    值（縱認尚需有該價值）。此實已非前開聲請人所陳238,30
    0 元財產所能支應。況依聲請人所述其係以債養債，則上開
    158,300元現金，實亦係上揭4,146,921元債務內借貸而得，
    扣除該借貸而得之158,300元現金，聲請人之債務係 3,988,
     621元，實無任何之資產，純係借貸度日，聲請人實以向債
    權人借貸而來之金錢，聲請破產。是前述所列多數債權人亦
    無依破產程序平等受償之可能。是以，本件難認有破產之實
    益，要無宣告破產徒生耗費之必要，聲請人為本件聲請，即
    無理由，應予駁回。
三、據上論結，本件聲請人之聲請為無理由，依破產法第5 條、
    民事訴訟法第95條、第78條，裁定如主文。
中　　華　　民　　國　　96　　年　　8 　　月　　14　　日
                  民事第三庭  法  官　陳添喜
上為正本係照原本作成。
如不服本裁定應於送達後10日內向本院提出抗告狀，並繳納抗告
費新臺幣1,000元。
中　　華　　民　　國　　96　　年　　8 　　月　　14　　日
                              書記官　鄭晉發
